臺灣臺東地方法院刑事判決　　　　　　　 93年度易字第263號
公　訴　人　臺灣臺東地方法院檢察署檢察官
被　　　告　子○○原名黃仁茂.
上列被告因贓物案件，經檢察官提起公訴（93年度偵字第1252號
）暨移送併辦（93年度偵字第2857號、94年度偵字第918號、臺
灣臺中地方法院檢察署93年度偵字第20235號），本院判決如下
：
    主  文
子○○連續故買贓物，處有期徒刑參月，如易科罰金，以參佰元
折算壹日。
    事  實
一、子○○於民國92年8月8日後之某日起至同年8 月底止，在其
    所經營設於臺東縣臺東市○○路245號之「昌鼎大飯店」（
    原名：「崧宥大飯店」）內，明知該飯店之房客即自稱「林
    昌俊」之真實姓名年籍不詳成年男子，所持有如附表所示之
    8 張支票（分屬設於臺中縣臺中市○○區○○路2 段41號之
    「上昇福興業有限公司」及該公司負責人壬○○所有，於92
    年8月8日在公司內遭竊，經壬○○先後於92年8月8日及同年
    月11日向臺灣票據交換所臺中市分所申報遺失之支票），係
    來路不明之贓物，竟仍基於故買贓物之概括犯意，連續自「
    林昌俊」處收取上開8 張支票，做為抵付「林昌俊」在飯店
    及其所經營之電子遊戲機店內消費之對價，繼將上開8 張支
    票分別於如附表所示之時間交付與如附表所示不知情之人，
    以支付其積欠之債務。嗣經臺灣票據交換所臺中市分所函知
    警方，始悉上情。
二、案經臺中市政府警察局第6 分局報告臺灣臺中地方法院檢察
    署呈請臺灣高等法院檢察署檢察長令轉臺灣臺東地方法院檢
    察署檢察官偵查起訴暨移送併辦。
    理  由
壹、程序部分：
    本件檢察官聲請傳訊之證人壬○○、戊○○及被告子○○聲
    請傳訊之證人丙○○，經本院於94年11月14日合法傳喚均未
    到庭，而本案之待證事實經本院調查其他證據後已臻明瞭，
    無再調查之必要；雖檢察官請求再次傳訊證人壬○○、戊○○，惟傳訊該二名證人之待證事實，係涉及另案偽造有價證
    券之犯罪追訴（見本院卷第120 頁審理筆錄），與本案部分
    待證事實已無關聯，是本院依刑事訴訟法第163條之2 第3款
    規定，不再傳訊上開三名證人，合先敘明。
貳、實體部分：
一、訊據被告固坦承於前揭時地向自稱「林昌俊」之真實姓名年
    籍不詳成年男子收取上開支票抵付帳款，並交付與如附表所
    示之人等事實，惟矢口否認有何故買贓物犯行，辯稱：伊向
    「林昌俊」收受支票時，都有先請伊在臺北國泰世華商業銀
    行上班的胞妹癸○○幫忙向銀行照會過，確認沒有問題之後
    才收受，伊直到收受系爭支票之廠商告知遭退票時才知道那
    些支票是贓物云云。經查：
  (一)系爭8 張支票分別為上昇福興業有限公司及該公司負責人壬○○所有，於92年8月8日遭竊支票之事實，業經證人壬○○
    於警詢中證述明確（見臺灣臺中地方法院檢察署93年度偵字
    第6791號偵卷第10頁警詢筆錄），復有支票影本8 張、支票
    正本1張、支票退票理由單影本8 張及支票遺失票據申報書3
    張附卷可稽；嗣系爭8 張支票經自稱「林昌俊」之真實姓名
    年籍不詳成年男子，於該系爭支票遭竊後之92年8 月間在昌
    鼎大飯店投宿時，陸續交付與被告做為抵付積欠住宿費、消
    費款之事實，亦經證人賴鵬元、林昌俊於偵訊中具結證述明
    確（見臺灣臺東地方法院檢察署93年度偵字第1252號偵卷第
    18頁偵訊筆錄、臺灣臺中地方法院檢察署93 年度偵字第202
    35號偵卷第42 頁偵訊筆錄），並有崧宥大飯店旅客登記卡1
    紙及房況表5 冊在卷足憑；而被告於收受上開支票後，分別
    於如附表所示之時間，直接或間接交付與如附表所示不知情
    之人之事實，迭據證人壬○○、丙○○、莊坤霖、賴月英、
    庚○○、林聰哲於警詢中、證人戊○○於偵訊中、證人甲○○於警詢及本院審理中、證人己○○於偵訊及本院審理中、
    證人辛○○於警詢、偵訊及本院審理中證述詳實，復有廠商
    付款簽收簿2冊在卷可佐，均堪信為真。
  (二)被告雖辯稱其於92年8月間收受「林昌俊」交付之系爭8張支
    票時，每1 張均先請其胞妹癸○○向發票銀行照會，確認沒
    有問題後才收受云云，惟查證人癸○○於本院審理中具結證
    稱：被告於93 年夏天曾2次打伊手機，每次各請伊幫忙向銀
    行照會1 張支票，伊照會的結果都是正常的，被告總共只有
    請伊照會過這2次合計2張支票等語詳實（見本院卷第131 至
    133 頁審理筆錄），則被告請證人照會之時間與本件收受系
    爭支票之時間有所扞格，照會之次數亦與被告所稱顯不相符
    ，足證其前揭辯解不足採信；又觀諸前揭卷附之旅客登記卡
    ，「林昌俊」登記之性別為男性，身分證統一編號卻記載為
    「Ｚ000000000」，查中華民國男性之身分證統一編號第1 位
    阿拉伯數字均為「1 」，應為一般國民習知之生活經驗，且
    係公眾週知之事實；況被告為經營飯店之業者，對旅客之身
    分需有所掌握，對此節更應熟知，竟未詳細查核該房客之身
    分證件，即任由該名房客入住，已有可疑；並於轉手交付系
    爭支票之廠商告知遭退票後，其後續處理僅將支票逐一收回
    ，陸續償還積欠各廠商之金額，竟未進一步向交付系爭支票
    之「林昌俊」追索求償（見本院卷第136、137頁審理筆錄）
    ，亦與一般社會經驗不符；參以被告自承對在飯店內消費較
    多、住宿時間較久的熟客戶，例如本件的「林昌俊」，伊就
    會收取客戶的支票抵付消費等語明確（見本院卷第136 頁審
    理筆錄），足見被告對收取支票抵付債款之往來流程並不陌
    生，應對收受票據之正常查核流程有所了解，然其於收受本
    件系爭8 張支票時對「林昌俊」之身分既無確認，復未向銀
    行照會票據是否正常，嗣後票據遭退票時，亦未積極尋找「
    林昌俊」求償，均顯與常情有違，益徵被告於買受系爭支票
    時，主觀上即已明知其為贓物無疑。
    綜上，本件事證明確，被告犯行堪予認定，應依法論科。
二、核被告所為，係犯刑法第349條第2項之故買贓物罪。其先後
    收受系爭8 張支票之犯行，時間緊接，所犯均係構成要件相
    同之罪名，顯係基於概括犯意所為，屬連續犯，應依刑法第
    56條規定以一罪論並加重其刑。至檢察官移送併案審理部分
    ，雖未據起訴，然與前揭已起訴部分有連續犯之裁判上之一
    罪關係，當為起訴效力所及，本院自得併予審理；又94年度
    偵字第918號併辦意旨書中固認被告係於93年3月間某日向「
    林昌俊」收受如附表所示編號6 之支票，惟觀諸相關卷內事
    證，證人戊○○、辛○○、己○○均僅證述被告係於93 年3
    月間某日將系爭支票交與己○○轉交辛○○，並未提及被告
    於何時向「林昌俊」故買該支票贓物，亦查無其他證據足認
    被告係於此時間犯罪，而本件被告向「林昌俊」故買支票贓
    物之時間係自92年8月8日後之某日起至同年8 月底止，業如
    前述，是此節應係檢察官有所誤繕，附此敘明。爰審酌被告
    明知系爭支票為贓物，仍予以收受做為抵償債務之對價，並
    再度轉手，增加發票人追索票據之困難，對不知情而收受票
    據之後手亦生財產損害，且犯後猶飾詞辯解，未見悔悟，惟
    念其已補償部分後手之財產損失等一切情狀，量處如主文所
    示之刑，並諭知易科罰金之折算標準。
據上論斷，應依刑事訴訟法第299條第1項前段，刑法第56條、第
第349條第2項、第41條第1項前段，罰金罰鍰提高標準條例第1條
前段、第2條，判決如主文。
本案經檢察官丁○○到庭執行職務。
中　　華　　民　　國　　94　　年　　12　　月　　5 　　日
                  刑事第一庭    審判長法  官  莊松泉
                                      法  官  連雅婷
                                      法  官  黃珮茹
以上正本證明與原本無異。
如不服本判決，應於判決送達後10日內向本院提出上訴狀（須附
繕本）。「切勿逕送上級法院」
                                      書記官  徐源坤
中　　華　　民　　國　　94　　年　　12　　月　　5 　　日
附錄論罪法條：
中華民國刑法第56條
(連續犯)
連續數行為而犯同一之罪名者，以一罪論。但得加重其刑至二分
之一。
刑法第349條第2項：
搬運、寄藏、故買贓物或為牙保者，處五年以下有期徒刑、拘役
或科或併科一千元以下罰金。
中華民國刑法第41條第1項前段
犯最重本刑為五年以下有期徒刑以下之刑之罪，而受六個月以下
有期徒刑或拘役之宣告，因身體、教育、職業、家庭之關係或其
他正當事由，執行顯有困難者，得以一元以上三元以下折算一日
，易科罰金。但確因不執行所宣告之刑，難收矯正之效，或難以
維持法秩序者，不在此限。
併合處罰之數罪，均有前項情形，其應執行之刑逾六月者，亦同
。
附表：
┌──┬───┬───┬────┬───┬──┬────┐
│編號│發票人│付款人│票   號 │金額（│領款│交付情形│
│    │      │      │        │新臺幣│人  │        │
│    │      │      │        │）    │    │        │
├──┼───┼───┼────┼───┼──┼────┤
│    │      │      │        │      │上昇│被告於92│
│ 1  │乙○○│第七商│SA      │45,000│福興│年8 月12│
│    │      │業銀行│0000000 │      │業有│日交付與│
│    │      │營業部│        │      │限公│丙○○轉│
│    │      │      │        │      │司  │交莊坤霖│
│    │      │      │        │      │    │抵付電子│
│    │      │      │        │      │    │遊戲機組│
│    │      │      │        │      │    │帳款    │
├──┼───┼───┼────┼───┼──┼────┤
│ 2  │丑○○│彰化商│CG      │10,000│同上│同    上│
│    │      │業銀行│0000000 │      │    │        │
│    │      │西屯分│        │      │    │        │
│    │      │行    │        │      │    │        │
├──┼───┼───┼────┼───┼──┼────┤
│ 3  │上昇福│臺中商│TCA     │61,400│有豪│被告於92│
│    │興業有│業銀行│0000000 │      │企業│年9 月26│
│    │限公司│臺中分│        │      │有限│日交付與│
│    │      │行    │        │      │公司│賴月英抵│
│    │      │      │        │      │    │付洗衣費│
│    │      │      │        │      │    │帳款    │
├──┼───┼───┼────┼───┼──┼────┤
│ 4  │上昇福│臺中商│TCA     │290,00│臺灣│被告於92│
│    │興業有│業銀行│0000000 │0     │電力│年9 月30│
│    │限公司│臺中分│        │      │公司│日繳付臺│
│    │      │行    │        │      │臺東│灣電力公│
│    │      │      │        │      │區營│司之電費│
│    │      │      │        │      │業處│款項    │
│    │      │      │        │      │帳戶│        │
├──┼───┼───┼────┼───┼──┼────┤
│ 5  │吳思源│臺中商│TCA     │35,000│信義│被告於92│
│    │      │業銀行│0000000 │      │行  │年12月28│
│    │      │臺中分│        │      │    │日交付與│
│    │      │行    │        │      │    │庚○○抵│
│    │      │      │        │      │    │付房租帳│
│    │      │      │        │      │    │款      │
├──┼───┼───┼────┼───┼──┼────┤
│ 6  │上昇福│臺中商│TCA     │16,000│林玉│被告於93│
│    │興業有│業銀行│0000000 │      │雲  │年3 月間│
│    │限公司│臺中分│        │      │    │某日交付│
│    │及張永│行    │        │      │    │與己○○│
│    │昇    │      │        │      │    │轉交陳秋│
│    │      │      │        │      │    │華抵付債│
│    │      │      │        │      │    │務      │
├──┼───┼───┼────┼───┼──┼────┤
│ 7  │壬○○│臺中商│TCA     │30,000│巨光│被告於93│
│    │      │業銀行│0000000 │      │霓虹│年3、4月│
│    │      │臺中分│        │      │廣告│間某日交│
│    │      │行    │        │      │企業│付與陳抱│
│    │      │      │        │      │社  │龍轉交王│
│    │      │      │        │      │    │文章支付│
│    │      │      │        │      │    │廣告招牌│
│    │      │      │        │      │    │製作費用│
├──┼───┼───┼────┼───┼──┼────┤
│ 8  │壬○○│臺中商│TCA     │50,000│同上│同    上│
│    │      │業銀行│0000000 │      │    │        │
│    │      │臺中分│        │      │    │        │
│    │      │行    │        │      │    │        │
└──┴───┴───┴────┴───┴──┴────┘
